【裁判字號】    92,訴,47
【裁判日期】    920318
【裁判案由】    違反森林法等
【裁判全文】
臺灣臺北地方法院刑事判決                            九十二年度訴字第四七號
    公  訴  人  臺灣臺北地方法院檢察署檢察官
    被      告  甲○○
    選任辯護人  黃銘照
右列被告因違反森林法案件，經檢察官提起公訴（九十一年度偵字第一八四五七號）
，本院判決如左：
    主  文
甲○○於他人保安林內擅自設置工作物，處有期徒刑捌月。緩刑參年。
    事  實
一、甲○○明知位於臺北縣石碇鄉○○○段玉桂嶺小段三九○地號如附表所示複丈成
    果圖Ａ及Ｆ部分（面積共為一百四十平方公尺（起訴書贅載二七八地號Ｃ、Ｄ部
    分，Ｂ、Ｃ、Ｄ、Ｅ為原有房屋並誤載面積為一百八十七平方公尺））土地係國
    有保安林土地，為行政院農業委員會林務局羅東林區管理處臺北工作站所管理之
    文山事業區地九十三林班地，詎甲○○未經管理機關之同意或許可，自民國九十
    年六月間，將上開土地Ａ部分搭建鐵棚、Ｆ部分整平建造磚造房屋一棟，致該保
    安林地損失桂竹及雜木等樹種，嗣於九十一年七月二十七日經行政院農業委員會
    林務局羅東林區管理處臺北工作站（下稱臺北工作站）函請臺北縣政府警察局新
    店分局會勘查獲。嗣於本院審理時自動拆除上開工作物。
二、案經臺北縣政府警察局新店分局報請臺灣臺北地方法院檢察署檢察官偵查起訴。
    理  由
一、訊據被告甲○○坦承搭蓋房屋、鐵棚事實，惟矢口否認有何上開之犯行，辯稱：
    伊祖先就在使用，係房屋倒了伊重新修繕，且該建物座落之土地為伊所有，不是
    故意占用云云。經查：上開工作物係被告於九十年六月間另行增建，並非對原有
    建物之重新修繕，業經證人乙○○結證屬實，並經檢察官指揮檢察事務官會同臺
    北工作站、臺北縣新店地政事務所、臺北縣政府農業局及被告到場勘驗屬實，並
    製有履勘現場筆錄、土地複丈成果圖及照片數幀附卷可稽。次查：系爭房屋、鐵
    棚係在臺北縣石碇鄉文化事業區第九十三林班地內，屬森林區，有臺北工作站函
    、土地登記簿謄本附卷可稽。又查：被告重新搭蓋房屋及鐵棚係砍除桂竹及雜木
    等興建而成，且係占用國有地等情，有臺北工作站函說明六十八年、八十一年航
    空攝影照片均顯示該濫建位置之前並無建物、國有林產物處分價金查定書及其明
    細表說明桂竹及雜木等損害估算情形、複丈成果圖證明Ａ及Ｆ部分確係占用國有
    土地在卷可供參酌。另查：被告所有同小段二七八地號土地面積僅有一二六平方
    公尺，而被告占用三九０地號面積就有一百七十二平方公尺，其占用二七八地號
    土地尚不包括在內，足證被告所辯顯係卸責之詞，不足採信，本件事證明確，被
    告犯行，應堪認定。
二、核被告甲○○所為，係犯森林法第五十一條第三項、第一項於他人保安林內擅自
    設置工作物之罪，得依同條第一項加重其刑至二分之一。又公訴人認被告除係犯
    森林法第五十一條之罪外，同時涉犯山坡地保育利用條例第十條之罪。被告以一
    行為犯上開二罪，為想像競合犯，請依刑法第五十五條規定從一重處斷。惟查：
    依據山坡地保育利用條例第三條「本條例所稱山坡地，係指國有林事業區、試驗
    用林地及保安林地以外，經中央或直轄市主管機關參照自然形勢、行政區域或保
    育、利用之需要，就合於左列情形之一者劃定範圍，報請行政院核定公告之公、
    私有土地：一、標高在一百公尺以上者。二、標高未滿一百公尺，而其平均坡度
    在百分之五以上者。」，本案上開土地既屬於保安林，依據該條規定，自無再適
    用山坡地保育利用條例之規定，公訴人顯有誤會，併予敘明。本院審酌被告在緊
    鄰同小段二七八地號自有土地原有自己房屋、素行狀況、犯罪原因與手段、家境
    狀況、教育程度、平日有正當職業、其行為所生危害程度、所得利益、犯罪後已
    將設置工作物拆除等一切情狀，量處如主文所示之刑。再查，被告前未曾受有期
    徒刑以上刑之宣告，此有刑案資料查註紀錄表、臺灣高等法院被告全國前案紀錄
    表各一份在卷可證，其因一時失慮，致觸刑章，事後深具悔意已拆除工作物，有
    照片多幀附卷可稽，經此教訓應知所警惕而無再犯之虞，本院認對被告所處之刑
    以暫不執行為適當，爰併宣告緩刑三年，以啟自新。如附表所示複丈成果圖Ａ及
    Ｆ部分（面積共為一百四十平方公尺）上之工作物，被告已自動拆除，爰不為沒
    收之宣告。
三、據上論斷，應依刑事訴訟法第二百九十九條第一項前段，第三百條、森林法第五
    十一條第一項、第三項、刑法第十一條、刑法第七十四條第一款，判決如主文。
本案經檢察官王怡菁到庭執行職務。
中      華      民      國      九十二      年    三    月      十八    日
                                臺灣臺北地方法院刑事第九庭
                                                法  官  薛中興
右正本證明與原本無異。
如不服本判決應於收受送達後十日內向本院提出上訴書狀。
                                                書記官  王黎輝
中      華      民      國      九十二      年    三    月      十八    日
附錄本案所犯法條全文所犯法條：
森林法第五十一條
於他人森林或林地內，擅自墾殖或占用者，處六月以上五年以下有期徒刑，得併科新
台幣六十萬元以下罰金。
前項情形致釀成災害者，加重其刑至二分之一；因而致人於死者，處五年以上十二年
以下有期徒刑，得併科新台幣一百萬元以下罰金，致重傷者，處三年以上十年以下有
期徒刑，得併科新台幣八十萬元以下罰金。
第一項之罪於保安林犯之者，得加重其刑至二分之一。
因過失犯第一項之罪致釀成災害者，處一年以下有期徒刑，得併科新台幣六十萬元以
下罰金。
第一項未遂犯罰之。
犯本條之罪者，其墾殖物、工作物、施工材料及所使用之機具沒收之。


司法院資訊處製作；財團法人民間司法改革基金會備份。
